【裁判字號】    97,抗,1217
【裁判日期】    971117
【裁判案由】    訴訟救助
【裁判全文】
臺灣高等法院民事裁定                  97年度抗字第1217號
抗  告  人  雅新實業股份有限公司
法定代理人  乙○○
            甲○○
上列抗告人因與Inventive International Co.Ltd.(BVI)間確認
債權不存在事件，聲請訴訟救助，對於中華民國97年6月26日臺
灣士林地方法院97年度救字第44號裁定提起抗告，本院裁定如下
：
    主  文
原裁定廢棄。
准予訴訟救助。
聲請及抗告訴訟費用由相對人Inventive International Co.
Ltd. (BVI)負擔。
    理  由
一、按當事人無資力支出訴訟費用，法院應依聲請，以裁定准予
    訴訟救助，但顯無勝訴之望者，不在此限。民事訴訟法第10
    7條第1項定有明文；又此項無資力支出訴訟費用之事由，依
    同法第109條第2項及第284條之規定，應提出能即時調查之
    證據以釋明之。所謂無資力，係指窘於生活，且缺乏經濟信
    用者而言（最高法院43年台抗字第152號、18年抗字第260號
    判例意旨參照）。
二、本件抗告人於原法院聲請意旨略以：抗告人前經原法院96年
    度整字第1號裁定重整，相對人Inventive International
    Co. Ltd. (BVI)所申報美金53,084,556.98元之債權，經伊
    提出異議，遽重整法院裁定准予列入重整債權，惟相對人之
    債權實不存在，乃依公司法第299條第3項規定提起確認債權
    不存在訴訟。惟伊本即財務困難始向法院聲請重整，負債已
    大於資產，實無資力再支出本件訴訟費用，且前揭訴訟亦非
    顯無勝訴之望，爰依民事訴訟法第107條規定聲請准予訴訟
    救助等語。
三、查抗告人係於96年11月14日經原法院以96年度整字第1號裁
    定准予重整中，經展鵬聯合會計師事務所於97年7月11日重
    編之資產負債查核報告內容所示，抗告人於96年12月31日之
    流動資產合計為新臺幣（下同）2,731,433,000元，流動負
    債合計為19,103, 274,000元，而其資產總計為9,173,139,0
    00元，負債總計為21,703,048,000元，普通股本（每股面額
    10元）總計106,61 8,033,000元（見本院卷第208-210頁）
    ，故其負債顯有逾資產之情形。參酌抗告人迄97年6月底亦
    有諸多逾期、催收或呆帳之紀錄，亦有財團法人金融聯合徵
    信中心當事人綜合信用報告在卷可憑（見本院卷第128-139
    頁），堪認抗告人在現實營運之資金周轉上已陷窘困，缺乏
    經濟信用。另抗告  人經裁定重整後，由於重整計劃尚未提
    出且經關係人會議通過，故無法有積極之生產營運行動，會
    計上繼續經營原則尚有未來不確定性，此亦明載於前揭會計
    師事務所載明於查核報告中（見本院卷第201頁），益堪認
    抗告人在短期內難有大量資金之挹注。至抗告人於上開資產
    負債表所列現金及約當現金雖有118,778,000元，但抗告人
    自陳其於重整程序中待處理有爭議申報債權，而須循訴訟程
    序解決者，除本件外已有11件，訴訟標的總金額為11,791,9
    63,122元，訴訟費用高達234,408,857元，有抗告人提出重
    整債權確認訴訟明細、起訴狀暨聲請訴訟救助狀在卷可參（
    見本院卷第145-195頁)，且抗告人除前揭訴訟費用負擔外，
    依前揭資產負債表所示尚有大量短期借款、應付費用及應付
    票款（見本院卷第210頁）需現金周轉，其中應付費用項目
    部分即高達8億餘元。徵諸重整之目的在挽救瀕臨破產之企
    業，使其免於破產解體，達成重建更生，是有關抗告人公司
    之現金支出，自應適度控制，如將現金均作為訴訟費之用，
    自不利於重整事務之進行。故抗告人確有難以支應本件訴訟
    費用之情形，其聲請訴訟救助，自應准許。
四、綜上所述，抗告人既已釋明無資力支出訴訟費用，而其與相
    對人之確認債權不存在訴訟，非顯無勝訴之望，故依首揭說
    明，其聲請訴訟救助，洵屬有據，應予准許。原法院駁回抗
    告人訴訟救助之聲請，即有未合。抗告意旨指摘原裁定不當
    ，求予廢棄改判，為有理由。
五、據上論結，本件抗告為有理由，爰裁定如主文。
中    華    民    國    97    年    11    月    17    日
                    民事第十一庭
                        審判長法  官  鄭雅萍
                              法  官  徐福晉
                              法  官  詹文馨
正本係照原本作成。
本裁定除以適用法規顯有錯誤為理由，並經本院許可外，不得再
抗告。如提起再抗告，應於收受後10日內委任律師為訴訟代理人
向本院提出再抗告狀。並繳納再抗告費新台幣１千元。
中    華    民    國    97    年    11    月    19    日
                              書記官  周淑靜


司法院資訊處製作；財團法人民間司法改革基金會備份。
